臺灣桃園地方法院民事判決　　　　　　　93年度訴字第1073號
原　　　告　丁○○
訴訟代理人　甲○○
　　　　　　戊○○
被　　　告　寅○
　　　　　　丙○○
　　　　　　癸○○○
　　　　　　子○○
　　　　　　乙○○○
　　　　　　　　　　　　232.
　　　　　　丑○○
　　　　　　己○○
　　　　　　　　　　　　巷10.
　　　　　　辛○○
　　　　　　庚○○
　　　　　　　　　　　　232.
　　　　　　壬○○
上列當事人間請求分割共有物事件，於民國94年3 月17日言詞辯
論終結，本院判決如下：
    主  文
兩造共有坐落桃園縣中壢市○○段第二二三地號、面積五○○二
平方公尺之土地，依下列方法分割：如附圖所示編號一、面積一
六六七‧三四平方公尺之土地分歸被告丙○○所有；附圖所示編
號二、面積一六六七‧三四平方公尺之土地分歸被告寅○所有；
附圖所示編號三、面積五二‧一○平方公尺之土地分歸被告癸○○○所有；附圖所示編號四至十一、面積一六一五‧二二平方公
尺之土地分歸原告及被告子○○、乙○○○、丑○○、己○○、
辛○○、庚○○、壬○○各按原應有部分之比例維持共有。
訴訟費用由兩造各自按附表所示應有部分比例負擔。
    事  實
一、原告方面：
（一）聲明：如主文第一項所示。
（二）陳述：緣坐落桃園縣中壢市○○段第223 地號、面積5,00
      2 平方公尺、地目溜之土地為兩造所共有，各共有人之應
      有部分如附表所示，系爭土地依法並無不能分割之情形，
      共有人間亦無不為分割之約定，然因部分共有人無法聯繫
      致未能達成分割之協議，而影響系爭土地利用價值。爰依
      民法第823 條、第824 條之規定，請求判決將兩造共有之
      系爭土地依主文第一項所示之方式予以分割。
（三）證據：提出本院中壢簡易庭調解不成立證明書、土地登記
      謄本、地籍圖、桃園縣都市計畫土地使用分區證明書各1
      件。
二、被告寅○方面：同意原告所提之分割方案。
三、被告丙○○方面：未於言詞辯論期日到場，惟據其之前於本
    院履勘時陳稱：同意原告所提之分割方案。
四、被告子○○、乙○○○、丑○○、己○○、辛○○、庚○○
    、壬○○方面：未於言詞辯論期日到場，惟據渠等提出書狀
    略以：同意與原告按應有部分比例保持共有。
五、被告癸○○○方面：未於言詞辯論期日到場，亦未提出準備
    書狀作何聲明或陳述。
六、本院依職權履勘現場並囑託桃園縣中壢地政事務所測量。
    理  由
一、被告丙○○、癸○○○、子○○、乙○○○、丑○○、己○○、辛○○、庚○○、壬○○未於言詞辯論期日到場，核無
    民事訴訟法第386 條各款所列情形，爰依原告聲請，由其一
    造辯論而為判決。
二、原告起訴主張：坐落桃園縣中壢市○○段第223地號、面積5
    ,002平方公尺、地目溜之土地為兩造所共有，各共有人之應
    有部分如附表所示，兩造間並無不能分割之約定，依其使用
    目的亦非不能分割，因兩造始終無法達成分割之協議，爰依
    民法第823 條、第824 條之規定，請求判決分割如主文第1
    項所示等語。被告寅○、丙○○均稱：同意按原告所提之分
    割方案為分割等語；被告子○○、乙○○○、丑○○、己○○、辛○○、庚○○、壬○○則以書狀表示願與原告按應有
    部分比例保持共有等語。
三、按各共有人，得隨時請求分割共有物，但因物之使用目的不
    能分割或契約訂有不分割之期限者，不在此限，民法第823
    條第1 項定有明文；又共有物之分割，依共有人協議之方法
    行之。分割之方法，不能協議決定者，法院得因任何共有人
    之聲請，命為以原物或變價分配於各共有人，同法第824 條
    第1 項、第2 項亦有明文。本件原告主張兩造共有坐落桃園
    縣中壢市○○段第223 地號、地目溜、面積5,002 平方公尺
    之土地（系爭土地之共有人及應有部分均詳如後附圖及附表
    所載），依物之使用目的並非不能分割，兩造間亦無不能分
    割之約定，惟始終無法達成分割之協議等情，為被告寅○、
    丙○○、子○○、乙○○○、丑○○、己○○、辛○○、庚○○、壬○○所不爭執，另被告癸○○○已於相當時期受合
    法通知及本件起訴狀繕本之送達，有本院送達證書1 紙附卷
    可稽，其未於言詞辯論期日到場，復未提出書狀作何聲明或
    陳述，依民事訴訟法第280 條第1 項前段、第3 項前段規定
    ，視同自認原告主張之事實，此外並有原告提出土地登記謄
    本1 份存卷可參，原告上開主張自堪信為真實，其訴請裁判
    分割，自屬有據。
四、次按共有人因共有物分割之方法不能協議決定，而提起請求
    分割共有物之訴，應由法院依民法第824 條命為適當之分配
    ，不受任何共有人主張之拘束；又法院就共有物為裁判分割
    時，應斟酌全體共有人之聲明及利害關係、共有物之性質及
    價值、經濟效用、使用現況及全體共有人之利益等公平決定
    之。再分割共有物，以消滅共有關係為目的，法院裁判分割
    共有土地時，除因該土地內部分土地之使用目的不能分割（
    如為道路）或部分共有人仍願維持共有關係，應就該部分土
    地不予分割或該部分共有人成立新共有關係外，應將土地分
    配於各共有人單獨所有（最高法院69年台上字第1831號判例
    參照）。經查，依本院履勘現場結果，附圖編號1 所示之土
    地為池塘，編號2 所示之土地則為空地，編號3 至11所示之
    土地則種植稻米。本院審酌被告寅○、丙○○均陳明同意依
    附圖所示各自分得編號1 、2 之土地，另被告子○○、乙○○○、丑○○、己○○、辛○○、庚○○、壬○○則均具狀
    陳明願與原告按應有部分比例保持共有，原告則表示願就附
    圖所示編號4 至11之土地與被告子○○、乙○○○、丑○○
    、己○○、辛○○、庚○○、壬○○按應有部分比例保持共
    有，則附圖所示編號3 之土地如分歸被告癸○○○所有，雖
    因其應有部分面積原即較少及地形關係，而較狹長，然於種
    植作物亦無不利，是本院斟酌上述情形，認兩造共有之系爭
    土地，應按附圖所示之分割方法為分割。
五、末按分割共有物事件，本質上並無訟爭性，兩造本可互換地
    位，由任一共有人起訴請求分割，均無不可，而兩造於訴訟
    進行中所提出之分割方案，亦均為伸張及防衛權利所必要，
    且兩造均蒙其利，自應由兩造各自按如附表所示之應有部分
    比例分擔訴訟費用，始符公允。
六、據上論結，本件原告之訴為有理由，依民事訴訟法第385 條
    條第1 項前段、第78條、第80條之1，判決如主文。。
中　　華　　民　　國　　94　　年　　3 　　月　　31　　日
                  民事第一庭審判長法  官  郭琇玲
                                  法  官  賴惠慈
                                  法　官　鍾淑慧
以上正本係照原本作成
如對本判決上訴，須於判決送達後20日內向本院提出上訴狀
中　　華　　民　　國　　94　　年　　3 　　月　　31 　 日
                                  書記官　蔡佳玲
附表
┌───┬───────┬───────┐
│ 編號 │ 姓 名        │  應有部分    │
├───┼───────┼───────┤
│  1   │ 寅○         │    1/3       │
├───┼───────┼───────┤
│  2   │ 丙○○       │    1/3       │
├───┼───────┤───────┤
│  3   │ 丁○○       │    1/4       │
├───┼───────┼───────┤
│  4   │ 癸○○○     │    3/288     │
├───┼───────┼───────┤
│  5   │ 子○○       │    3/288     │
├───┼───────┼───────┤
│  6   │ 乙○○○     │    3/288     │
├───┼───────┼───────┤
│  7   │ 丑○○       │    3/288     │
├───┼───────┼───────┤
│  8   │ 己○○       │    3/288     │
├───┼───────┼───────┤
│  9   │ 辛○○       │    3/288     │
├───┼───────┼───────┤
│ 10   │ 庚○○       │    3/288     │
├───┼───────┼───────┤
│ 11   │ 壬○○       │    3/288     │
└───┴───────┴───────┘
